【裁判字號】    97,易,850
【裁判日期】    971020
【裁判案由】    傷害
【裁判全文】
臺灣高雄地方法院刑事判決               97年度易字第850號
公  訴  人  臺灣高雄地方法院檢察署檢察官
被      告  甲○○
            己○○
            乙○○
上三人共同
選任辯護人  黃見志律師
上列被告因傷害案件，經檢察官提起公訴（97年度調偵字第415
號），本院判決如下：
    主  文
甲○○傷害人之身體，處有期徒刑參月，如易科罰金，以新臺幣
壹仟元折算壹日。
己○○、乙○○均無罪。
    犯 罪 事 實
一、甲○○與丁○○比鄰而居（丁○○住於高雄市三民區○○○
    路101 號），雙方素來不睦。民國96年7 月25日下午5 時許
    ，丁○○之夫丙○○駕駛加水車停放在其住處加水，車身擋
    住甲○○住處加水，甲○○要求丙○○將加水車駛離，丙○○則未理會甲○○要求繼續工作，引起甲○○不滿，適丁○○從住處走出，甲○○與丁○○遂因停車問題發生爭執，雙
    方一言不合，互相拉扯，詎甲○○竟基於傷害之犯意，徒手
    毆打丁○○，致丁○○受有頭部外傷併腦震盪之傷害。
二、案經丁○○訴請臺灣高雄地方法院檢察署檢察官偵查起訴。
    理  由
壹、程序方面：本判決所引用之證據資料，其中傳聞證據部分，
    縱無刑事訴訟法第159 條之1 至第159 條之4 或其他規定之
    傳聞證據例外情形，亦因被告甲○○、己○○、乙○○及辯
    護人或同意作為證據使用（參本院97審易1005號卷第26頁背
    面），或未聲明異議，依刑事訴訟法第159 條之5 第1 項、
    第2 項之規定，本院審酌該證據作成之情況，均無任何違法
    或異常情之處，認為適當，應均得為證據，合先敘明。
貳、有罪部分：
一、訊據被告甲○○固坦認曾於前開時地因停車問題，與告訴人
    丁○○發生爭執，並出手推告訴人等情（見本院97審易1005
    號卷第25頁背面、本院卷第54頁），然矢口否認有何傷害犯
    行，辯稱：係因告訴人先出手打伊，伊只是出手將告訴人推
    開，並沒打告訴人等語。經查：
  (一)被告甲○○與告訴人發生爭執及拉扯後，徒手毆打告訴人致
    告訴人受有頭部外傷併腦震盪之傷害等情，業經告訴人於偵
    查中證稱：96年7 月25日下午5 時至6 時間，在高雄市三民
    區○○○路101 號騎樓上，被告甲○○爭執加水車有撞到他
    的自用車，之後被告甲○○徒手毆打伊，導致伊受有如診斷
    書之傷害等語（參96他字第7022號卷第5 頁、第6 頁）；於
    本院審理中證稱：當時是被告甲○○先打伊，被告甲○○是
    在被告己○○、乙○○下來之後才開始打伊的等語明確（參
    本院卷第49頁），並有高雄醫學大學附設中和紀念醫院96年
    7 月25日診字第960726005 號、96年8 月7 日編號Ｚ0000000
    000 甲種診斷證明書各乙份在卷可稽（參96他7022號卷第11
    頁、第12頁），此部分之事實，自堪認定。
  (二)被告甲○○固以前詞置辯，惟依被告己○○於檢察官偵訊中
    陳稱：96年7 月25日下午5 時許伊來在住處樓上，聽到樓下
    有爭吵聲，下來查看，看到伊先生（即被告甲○○）跟告訴
    人發生拉扯，而告訴人正在扯伊先生的衣服等語（參95他字
    7022號卷第20頁、第21頁），顯然被告甲○○與告訴人間互
    有拉扯，並非如被告甲○○所言單純僅有推告訴人，被告甲○○前開所辯，是否可採，已非無疑。復對照告訴人所受之
    傷勢係頭部外傷併腦震盪有如前述，若被告甲○○僅係單純
    推告訴人，或與告訴人間互有拉扯，衡情告訴人當無可能造
    成如此傷害，益證被告甲○○此部分所辯，顯係飾卸之詞，
    要無可採。
  (三)綜上所述，本件事證明確，被告甲○○犯行洵堪認定，應依
    法論科。
二、核被告甲○○所為，係犯刑法第277 條第1 項之傷害罪。爰
    審酌被告甲○○僅因細故即毆傷告訴人，致告訴人受有如前
    所述之傷害，犯後復否認犯行，本應重懲，惟念其並無前科
    ，素行尚佳，有臺灣高等法院被告前案紀錄表乙份在卷可憑
    ，且告訴人於本件事件亦出手毆打被告甲○○，造成被告甲○○之前胸、右上背部、後頸部、顏面及雙手均受有挫傷併
    擦傷之傷害，有高雄醫學大學附設中和紀念醫院診斷證明書
    乙紙附卷可參（參97審頁1005號卷第44頁，另告訴人所涉傷
    害罪嫌，業經檢察官已97年度偵11467 號聲請簡易判決處刑
    ），顯然本件衝突之發生與擴大，並非僅係被告甲○○之責
    ，另被告甲○○於本案審理中提出願意賠償告訴人新臺幣（
    下同）20萬元，然告訴人堅持要求賠償80萬元，致未能達成
    和解，有本院調解簡要紀錄乙紙可參（見本院卷第23頁），
    已見被告甲○○反省所為非是之心等一切情狀，量處如主文
    所示之刑，並諭知如主所示之易科罰金折算標準，以資儆懲
    。
參、無罪部分：
一、公訴意旨略以：告訴人之所以受有前揭傷害，係因被告乙○○、己○○分別捉住告訴人之左、右手，再由被告甲○○徒
    手毆打告訴人所致，因認被告乙○○、己○○亦涉犯刑法第
    277 條第1 項之傷害罪嫌等語。
二、按犯罪事實應依證據認定，無證據不得認定犯罪事實；不能
    證明被告犯罪者，應諭知無罪之判決，刑事訴訟法第154 條
    第2 項、第301 條第1 項分別定有明文。次按事實之認定，
    應憑證據，如未能發現相當證據，或證據不足以證明，自不
    能以推測或擬制之方法，為裁判基礎；且認定不利於被告之
    事實須依積極證據，苟積極證據不足為不利於被告事實之認
    定時，即應為有利於被告之認定；另認定犯罪事實所憑之證
    據，雖不以直接證據為限，間接證據亦包括在內，然而無論
    直接證據或間接證據，其為訴訟上之證明，須於通常一般之
    人均不致有所懷疑，而得確信其為真實之程度者，始得據為
    有罪之認定，倘其證明尚未達到此一程度，而有合理之懷疑
    存在而無從使事實審法院得有罪之確信時，即應由法院為諭
    知被告無罪之判決（最高法院40年臺上字第86號、30年臺上
    字第816 號、76年臺上字第4986號判例意旨參照）。
三、本件公訴意旨認被告乙○○、己○○分別拉住告訴人左、右
    手供被告甲○○毆打而均涉有傷害罪嫌，係以告訴人及證人
    丙○○於偵查中之證述為其主要論據。訊據被告乙○○、己○○堅決否認有何傷害犯行，均辯稱：本件案發當日，並未
    如起訴書所載，拉住告訴人之手供被告甲○○毆打等語。經
    查：告訴人於本案中亦出手毆打被告甲○○，造成被告甲○○之前胸、右上背部、後頸部、顏面及雙手均受有挫傷併擦
    傷之傷害乙節，有如前述，是告訴人於本件案發當時，對於
    向其施以攻擊之人亦強力反擊乙情，應堪認定，則被告乙○○、己○○若欲貼近並控制證人即告訴人丁○○雙手，必遭
    證人即告訴人丁○○強力反制，被告乙○○、己○○因而受
    有擦傷、挫傷，乃係當然，然被告乙○○、己○○於本件案
    發時，均未受有任何擦傷、挫傷，顯不合理，證人即告訴人
    丁○○所證遭被告乙○○、己○○捉住雙手等情是否可採，
    並非無疑。另證人丙○○於本院審理中雖亦證稱，係被告乙○○、己○○拉住告訴人左右手，由被告甲○○毆打告訴人
    ，然對於告訴人如何撕破被告甲○○衣服等情，卻稱以並不
    知道（參本院卷第47頁），惟查被告甲○○與告訴人間之衝
    突係於同一時間、地點發生，故證人丙○○若有目睹被告甲○○毆打告訴人，理當看見告訴人如何毆打被告甲○○，故
    證人丙○○既不知告訴人如何毆打被告甲○○，衡情其自未
    目睹告訴人遭毆打之經過，是其上開所證，亦非可採。復衡
    以被告甲○○毆打告訴人之方式，若如證人即告訴人丁○○
    與證人丙○○所證，係由被告乙○○、己○○分別抓住告訴
    人丁○○左右手以供其毆打，因告訴人之雙手已遭他人控制
    ，故告訴人可用以還擊被告甲○○者僅剩雙腳，於此情形下
    ，被告甲○○受傷部位應多處於人體之中、下盤處，然查被
    告甲○○於此案件後就醫結果，其受傷部位係位於前胸、右
    上背部、後頸部、顏面及雙手，有如前述，各該傷害均位於
    人體之上半部，顯非雙腳所造成，依此而論被告甲○○上開
    傷害自係因證人即告訴人丁○○雙手之傷害行為所造成，故
    證人即告訴人丁○○於遭受被告甲○○毆打之時，其雙手可
    自由活動乙節，至為明確，足證即告訴人丁○○、證人丙○○上開所證，顯與事實不符，自難採為不利被告乙○○、己○○之證據。
四、綜上所述，本件檢察官所提出之證據，尚不足證明被告乙○○、己○○確有傷害之犯行，其為訴訟上之證明，尚未達到
    通常一般之人均不致有所懷疑，而得確信其為真實之程度，
    應認仍有合理之懷疑存在，未能使本院得有罪之確信，自不
    得以該罪名相繩。此外，本院依現存之卷證，復查無被告乙○○、己○○有何傷害犯行，自屬不能證明被告犯罪，揆諸
    前開說明，應諭知被告無罪之判決。
據上論斷，應依刑事訴訟法299 條第1 項前段、第301 條第1 項
，刑法第277 條第1 項、第41條第1 項前段，刑法施行法第1 之
1 條，判決如主文。
本案經檢察官戊○○到庭執行職務。
中    華    民    國    97    年    10    月    20    日
                       刑事第十庭  法  官  林揚奇
以上正本證明與原本無異。
如不服本判決應於收受本判決後10日內向本院提出上訴書狀，並
應敘述具體理由，如未敘述上訴理由者，應於上訴期間屆滿後20
日內補提理由書狀於本院（均須按他造當事人之人數附繕本）「
切勿逕送上級法院」。
中    華    民    國    97    年    10    月    20    日
                                   書記官  何明昌
所犯法條
中華民國刑法第277條
傷害人之身體或健康者，處3 年以下有期徒刑、拘役或1 千元以
下罰金。犯前項之罪因而致人於死者，處無期徒刑或7 年以上有
期徒刑；致重傷者，處3年以上10年以下有期徒刑。


司法院資訊處製作；財團法人民間司法改革基金會備份。
